【裁判字號】    98,易,2633
【裁判日期】    980925
【裁判案由】    詐欺
【裁判全文】
臺灣臺中地方法院刑事判決              98年度易字第2633號
公  訴  人  臺灣臺中地方法院檢察署檢察官
被      告  乙○○
上列被告因詐欺案件，經檢察官提起公訴（98年度偵字第11179
號），本院合議庭裁定由受命法官獨任進行簡式審判程序，判決
如下：
    主          文
乙○○幫助意圖為自己不法之所有，以詐術使人將本人之物交付
，處拘役肆拾日，如易科罰金，以新臺幣壹仟元折算壹日。
    犯罪事實及理由
一、乙○○明知金融機構存款帳戶係個人理財之重要工具，攸關
    個人財產、信用之表徵，並可預見一旦交予他人使用，即有
    供作財產犯罪用途之可能，且一般人取得他人存摺、提款卡
    之目的在於取得贓款及掩飾犯行不易遭人追查，而乙○○對
    於提供其所申辦之金融機構帳戶必然為他人從事不法犯罪使
    用等情節雖無確信，但仍基於縱若其金融機構帳戶被利用作
    為詐欺取財之工具亦不違背其本意之幫助犯意，於民國97年
    12月3 日，將其所有之華南商業銀行員林分行帳號：000000
    000000號帳戶之金融卡連同密碼（起訴書所載存摺、印章為
    贅載，應予刪除），透過宅急便方式交予自稱「陳慶原」不
    詳真實姓名年籍之成年男子，而容任該人藉其帳戶遂行財產
    犯罪。嗣「陳慶原」及其所屬詐欺集團成年成員，即共同意
    圖為自己不法之所有，基於詐欺取財之犯意聯絡，於97年12
    月5 日23時20分許，以網路聊天室及電話向甲○○佯稱：若
    要援交，須先至自動櫃員機操作以確認身分云云，使甲○○
    陷於錯誤，於97年12月6 日1 時32分、同日1 時46分、同日
    1 時50分，以轉帳方式將新臺幣（下同）5,000 元、20,000
    元、3,000 元匯入乙○○前開華南商業銀行員林分行帳戶，
    隨即於同日遭該詐騙集團成員提領一空，致受有損害。
二、上開犯罪事實，業據被告乙○○於本院審理時坦承不諱，核
    與被害人甲○○於警詢時指述受騙匯款情節相符，並有被害
    人提出之渣打銀行自動櫃員機交易明細表3 紙，及被告上開
    帳戶開戶基本資料與存款往來明細表在卷可稽，足見被告自
    白與事實相符。本件事證明確，被告犯行堪以認定。
三、
  (一)查前述自稱「陳慶原」不詳姓名年籍之成年男子與其他不詳
    姓名年籍之成年人共同意圖為自己不法之所有，基於詐欺取
    財之犯意聯絡，以詐術騙取被害人之金錢，渠等所為係共同
    犯刑法第339 條第1 項之詐欺取財罪。
  (二)被告得預見「陳慶原」收集其銀行金融卡及密碼，係為遂行
    財產上犯罪之目的，猶基於幫助詐欺取財之不確定故意，提
    供自己帳戶作為詐騙匯款專戶使用，核其所為，則係犯刑法
    第30條條第1 項前段、第339 條第1 項之幫助詐欺取財罪。
  (三)被告以幫助他人犯罪之意思，參與犯罪構成要件以外之行為
    ，為幫助犯，爰依刑法第30條第2 項規定，按正犯之刑減輕
    其刑。
  (四)爰審酌被告提供金融帳戶予他人犯罪使用，使犯罪難以查緝
    ，無異助長不法，因其行為導致被害人損失28,000元，其犯
    罪對被害人財產及社會金融交易秩序均生危害，惟事後已坦
    承犯行，並與被害人成立調解，有本院調解程序筆錄在卷可
    佐，犯後態度尚屬良好等一切情狀，量處如主文所示之刑，
    並諭知易科罰金之折算標準。
  (五)被告行為後，刑法第41條已修正，並自98年9 月1 日施行，
    修正後該條第2 項規定：「依前項規定得易科罰金而未聲請
    易科罰金者，得以提供社會勞動6 小時折算1 日，易服社會
    勞動」。而刑法施行法第3 條之2 規定：「刑法第41條及第
    42條之1 之規定，於中華民國98年9 月1 日刑法修正施行前
    已裁判確定之處罰，未執行或執行未完畢者，亦適用之」，
    其立法理由謂：「依刑法第41條規定聲請易服社會勞動者，
    因條文已明定以社會勞動6 小時折算徒刑或拘役1 日，與易
    科罰金應於裁判主文諭知折算標準之情形不同，無須於裁判
    主文諭知…至於可否易服社會勞動，與可否易科罰金相同，
    皆屬於執行事項，非裁判量刑事項，故98年9 月1 日刑法修
    正施行前已裁判確定之處罰，未執行或執行未完畢者，無庸
    再向法院聲請裁定諭知折算標準」。準此，本件有修正後刑
    法第41條之適用，被告若未聲請易科罰金，依法得以提供社
    會勞動6 小時折算1 日，易服社會勞動，惟無須於本判決主
    文諭知，併予敘明。
據上論斷，應依刑事訴訟法第273條之1第1項、第299條第1項前
段，刑法第30條、第339條第1項、第41條第1項前段，刑法施行
法第1條之1，判決如主文。
中    華    民    國    98    年     9    月    25    日
                        刑事第十一庭  法  官  羅智文
上正本證明與原本無異。
如不服本判決，應於收受送達後10日內向本院提出上訴書狀（應
敘述具體理由並附繕本）。
上訴書狀如未敘述理由，應於上訴期間屆滿後20日內補提理由書
狀於本院。（應敘述具體理由並附繕本）。
                                      書記官  鄭淑英
中    華    民    國    98    年     9    月    25    日
附錄本案論罪科刑法條
刑法第30條
幫助他人犯罪者，為幫助犯。雖他人不知幫助之情者，亦同。
幫助犯之處罰，得按正犯之刑減輕之。
刑法第339條第1項
意圖為自己或第三人不法之所有，以詐術使人將本人或第三人之
物交付者，處五年以下有期徒刑、拘役或科或併科一千元以下罰
金。


司法院資訊處製作；財團法人民間司法改革基金會備份。
